【裁判字號】    92,上易,328
【裁判日期】    920224
【裁判案由】    妨害名譽
【裁判全文】
臺灣高等法院刑事判決                            九十二年度上易字第三二八號
    上  訴  人  乙○○
    即 自訴 人
    被      告  甲○○
右上訴人因自訴被告妨害名譽案件，不服臺灣臺北地方法院九十一年度自字第七七五
號，中華民國九十二年一月二日第一審判決，提起上訴，本院判決如左：
    主  文
上訴駁回。
    理  由
一、自訴及上訴意旨略以：被告甲○○所經營之媒體事業於民國（下同）九十一年八
    月七日與臺灣臺北地方法院檢察署發言人陳宏達（按自訴人另案自訴）共同製造
    臺灣頭條社會假新聞，報導「乙○○是重大經濟犯，詐財新臺幣二點二億元，侵
    占他人四棟房子．．．」為主題之不實新聞，未用心查證，意圖達到檢察官聲請
    法院羈押自訴人獲准，使承審法官受輿論壓力而為羈押自訴人之裁定，因認被告
    所為涉犯刑法上之誹謗罪嫌。又原審未依法送達自訴狀及補充自訴狀予被告，且
    伊因冤案被收押禁見，無法舉證，並非故意不舉證，原審不依法令命被告將誹謗
    之新聞報導呈庭供裁判，而偏袒被告，法院實有未善盡調查證據之能事，爰提起
    本件上訴云云。
二、按提起自訴，應於自訴狀內記載犯罪事實及證據，刑事訴訟法第三百二十條第二
    項第二款定有明文，此乃法定必備之程式。又起訴或其他訴訟行為，於法律上必
    備之程式有欠缺而其情形可補正者，法院應定期間，以裁定命其補正；起訴程序
    違背規定者，應諭知不受理之判決；自訴程序，除有特別規定外，準用公訴之程
    序；又上訴無理由者，應以判決駁回之。刑事訴訟法第二百七十三條、第三百零
    三條第一款、第三百四十三條、第三百六十八條亦分別定有明文。
三、經查本件自訴人對於被告甲○○提起自訴時，並未於自訴狀上記載被告涉犯前開
    罪名之犯罪事實及證據，嗣經原審於九十一年十月三十一日以九十一年度自字第
    七七五號裁定命自訴人於裁定送達後七日內補正，該裁定並於九十一年十一月七
    日送達於自訴人，有送達證書在卷可稽（見原審卷第一七二頁），惟自訴人於收
    受前開裁定後，僅具狀空泛陳述，並未補正任何證據資料，是以自訴人逾期未遵
    命補正。又被告甲○○已收受自訴狀繕本，並有送達證書附卷可稽（見原審卷第
    一六六頁），至補充自訴狀僅在補充自訴範圍，依法並無必須送達被告之規定。
    上訴人係本案之自訴人，其既提起自訴，即應依法提供足以證明被告犯罪事實之
    證據，不因其另案羈押而免除自訴人之舉證責任。其起訴之程序顯然違背前揭刑
    事訴訟法第三百二十條第二項第二款之規定，自應依法諭知自訴不受理之判決。
    本件自訴人僅反覆陳述被告涉嫌妨害名譽之事實，並未能提出被告犯罪之具體證
    據，茍如上訴人所言因案在押，致無法依補正意旨提出證據，仍可另循途徑處理
    ，並不影響其訴訟之權利。
四、原審本同上之見解，以自訴人自訴之起訴程序既違背規定，而為不受理判決，並
    無不合。本件自訴人仍執前詞上訴指摘原判決不當，應認無理由，予以駁回，並
    不經言詞辯論為之。
據上論斷，應依刑事訴訟法第三百六十八條、第三百七十二條，判決如主文。
中      華      民      國    九十二    年      二      月    二十四    日
                              台灣高等法院刑事第一庭
                                  審判長法  官  李  相  助
                                        法  官  黃  聰  明
                                        法  官  魏  新  國
右正本證明與原本無異。
不得上訴。
                                        書記官  賴  淑  真
中      華      民      國    九十二    年      二      月     二十七   日


司法院資訊處製作；財團法人民間司法改革基金會備份。
